臺灣橋頭地方法院民事裁定　　　　　　110年度岡簡字第384號
原　　　告　台新國際商業銀行股份有限公司

法定代理人　尚瑞強　


被　　　告　蘇吉川　

被　　　告　蘇玲珠　
上當事人間代位分割遺產事件，本院裁定如下：
   主      文
本件移送臺灣高雄少年及家事法院。
    理      由
一、按訴訟之全部或一部，法院認為無管轄權者，依原告聲請或
    依職權以裁定移送於其管轄法院。民事訴訟法第28條第1 項
    定有明文。次按因繼承回復、遺產分割、特留分、遺贈、確
    認遺囑真偽或其他繼承關係所生請求事件，為家事事件法第
    3 條第3 項第6 款所稱丙類事件，依同法第2 條前段規定應
    由少年及事法院處理之。又所謂專屬管轄，係指法律規定某
    類事件專屬一定法院管轄之謂，凡法律規定某類事件僅得由
    一定法院管轄者，縱未以法文明定「專屬管轄」字樣，仍不
    失其專屬管轄之性質。家事事件法第2 條亦於立法理由揭示
    ：「為貫徹家事事件（包括家事訴訟事件、家事非訟事件及
    家事調解事件）專業處理之精神，爰於本條明定家事事件之
    事務管轄法院」之意旨明確，足見該條乃依事件性質而定管
    轄誰屬之事務管轄規定，具專屬及強制性質，亦即少年及家
    事法院對於家事事件之管轄，較諸普通法院，性質上為專屬
    管轄，且事關公益，不許捨棄責問權。家事事件法第70條第
    2 款則明定，因遺產分割所生請求事件，得由主要遺產所在
    地之法院管轄，如該主要遺產所在地設有少年及家事法院，
    應即專屬該少年及家事法院管，而不得逕由普通法院管轄，
    方無違前揭家事事件法所定管轄意旨。
二、原告起訴請求分割訴外人蘇玲芳與被告共有坐落高雄市○○
    區○○段000 地號土地（權利範圍1/10，下稱系爭遺產），
    無非以蘇玲芳與被告因繼承而公同共有系爭遺產，為求使蘇
    玲芳之應繼分浮現，俾解消公同共有狀態而為分別共有，以
    拍賣蘇玲芳之持分取償為其論據。本院審酌：原告起訴意旨
    係在解消公同共有狀態，使蘇玲芳按其應繼分可得之系爭遺
    產，以分別共有狀態呈現，亦即本件訴訟係以：①搜尋系爭
    遺產原所有人即被繼承人蘇魏美枝、蘇泰安之全體繼承人（
    民法第1148條第1 項）；②定各該繼承人之應繼分比例（民
    法第1138條至1144條）及全部遺產為如何之分割為主要爭點
    。核與分割共有物性質上為處分行為，普通法院受理裁判分
    割共有物訴訟，其審理重點係在尋求對特定物之共有人適當
    、公允之方法，依原物分配、變價分配，或以原物之一部分
    配予各共有人，他部分變賣以價金分配於各共有人，俾解消
    物之共有狀態，使其分歸各共有人單獨所有（民法第824 條
    第2 項），兩者顯然有別。本件訴訟性質上既不脫遺產分割
    所涉繼承人誰屬、應繼分比例、全體遺產範圍等要件，揆諸
    前引規定及說明，自屬家事事件法所稱丙類事件，應專屬遺
    產所在高雄地區所設之臺灣高雄少年及家事法院管轄。
三、從而，本件訴訟專屬臺灣高雄少年及家事法院管轄，原告逕
    向無管轄權之本院提起訴訟，顯有違誤，依民事訴訟法第28
    條第1 項規定，本院應依職權將本件移送於該管轄法院。
四、依民事訴訟法第28條第1項，裁定如主文。
 
中    華    民    國   110    年    9     月    30    日
                  岡山簡易庭  法      官  盧怡秀
以上正本係照原本作成。
如不服本裁定，應於送達後10日內，向本院提出抗告狀並表明抗
告理由，如於本裁定宣示後送達前提起抗告者，應於裁定送達後
10日內補提抗告理由書（須附繕本）。
中    華    民    國   110    年    9     月    30    日
                              書  記  官  陳昭伶